【裁判字號】    90,上易,1062
【裁判日期】    900727
【裁判案由】    詐欺
【裁判全文】
臺灣高等法院高雄分院刑事判決                    九十年度上易字第一六二號
    上訴人
    即被告  乙○○
右上訴人因詐欺案件，不服台灣高雄地方法院八十八年度易字第九五三號中華民國九
十年四月二十四日第一審判決（起訴案號：台灣高雄地方法院檢察署八十七年度偵續
字第二八六號），提起上訴，本院判決如左：
    主  文
上訴駁回。
    事  實
一、乙○○於民國六十五年間曾有預備殺人案件，於八十四年及八十五年間，復因違
    反選舉罷免法及傷害案件，分別經本院及臺灣高等法院高雄分院判處有期徒刑六
    月、二月確定，各已於八十四年八月十五日、八十五年十一月二十六日易科罰金
    執行完畢，仍不知悔改，明知其於八十五年間所積欠之信用卡簽帳款尚未清償完
    畢，且依其當時經濟狀況，已無支付能力，猶基於意圖為自己不法所有之概括犯
    意，自八十六年七月十六日起至同年十一月十七日止，連續至高雄市○○路三四
    一號甲○○所經營，可同時提供點歌伴唱、酒菜餐飲及坐台小姐服務等消費項目
    之亞太皇宮ＫＴＶ（登記名稱為「亞太皇宮視聽伴唱遊藝場」），佯裝其有支付
    能力，向該ＫＴＶ之服務人員點用酒菜、歌唱及坐台小姐服務等消費，致使該餐
    廳人員誤信其有付帳之能力，陷於錯誤，如數供應酒菜餐飲及視聽歌唱、坐台小
    姐等服務，惟每次消費完畢後乙○○均未付款，而係簽發如附表所示之六張本票
    以資搪塞，致使ＫＴＶ服務人員不疑有詐陷於錯誤，仍陸續供應酒菜、視聽歌唱
    、坐台小姐等服務予乙○○，前後消費金額共計新台幣（下同）二十四萬八千元
    （起訴書誤載為三十四萬三千元，應予更正），詎乙○○所簽發之前揭六張本票
    屆期均未獲付款，履經催討亦無著，始知受騙，上開消費款迄今仍分毫未清償。
二、案經甲○○訴請臺灣高雄地方法院檢察署檢察官偵查起訴。
    理  由
一、訊據上訴人即被告乙○○固坦承有於前揭時間，先後在亞太皇宮ＫＴＶ點用酒菜
    、歌唱及坐台小姐服務等消費，及簽發上開六張本票用以支付帳款，迄今尚未清
    償等事實，惟矢口否認有詐欺犯行，辯稱：是ＫＴＶ內之幹部「曼寧」小姐同意
    我簽帳，「曼寧」後來未向我收款，我才未付帳云云。經查：
（一）被告於前揭時間內，連續至告訴人經營之亞太皇宮ＫＴＶ，向該ＫＴＶ之服務
      人員點用酒菜、視聽歌唱及坐台小姐服務等消費，前後消費金額共計二十四萬
      八千元，每次消費完畢後，被告均未付款，而係簽發如附表所示之六張本票交
      付，該六張本票屆期均未獲付款，經催討亦無著，上開消費款迄今仍分毫未獲
      清償等情，業據告訴人甲○○指述綦祥，並有被告所簽發如附表所示之本票六
      張及告訴人委託律師於八十六年十二月十二日寄發催討帳款之信函一份在卷可
      稽，被告亦坦承消費及積欠帳款之事實，足證被告至告訴人經營之亞太皇宮Ｋ
      ＴＶ消費未付款等情，應為真實。
（二）被告於本件消費期間之經濟狀況，據其於原審審理時自陳當時主要收入來源為
      擔任鄉民代表主席之薪資，每月約有四萬元等語在卷（見原審九十年三月二十
      二日審判筆錄）。準此，被告主觀上對其當時之清償能力，當知之甚明，然由
      被告所簽發之上開帳款本票金額可知，其於八十六年七月份至亞太皇宮ＫＴＶ
      消費之金額高達十五萬六千元，同年八月份之消費帳款亦有六萬六千元之多，
      爾後之十一月份消費金額亦有四萬六千元之數，顯均已超出其每月可得收入之
      金額甚多，被告對其當時之收支情形顯已透支，對上開消費帳款實無支付能力
      一情，當知之甚詳。參以原審向財團法人金融聯合徵信中心查詢被告在金融機
      關往來信用、票據及信用卡交易等個人綜合信用情形結果，被告自八十四年九
      月一日開始申請使用美國運通信用卡，惟於八十五年二月一日因款項未繳遭強
      制停卡，有財團法人金融聯合徵信中心八十八年一月八日（88）金徵（業）字
      第００二一號函附被告之信用資料一份在卷供參，而被告於停卡時共積欠二十
      萬三千八百一十六元之簽帳款，該筆欠款迄今仍未清償，亦有台灣美國運通國
      際股份有限公該公司九十年三月十九日九０美運營暉字第０三一九０四號函文
      附卷可稽，益證被告自八十五年起之清償能力已呈負債窘困狀況，自該時起顯
      無支付能力，至為灼然。被告在前債未清之負債狀況下，明知已無支付能力，
      仍前往告訴人經營之ＫＴＶ高額消費並簽發本票搪塞，被告自始即有不打算付
      款之不法所有意圖甚明，而告訴人所僱請之服務人員因誤信其有消費能力，陷
      於錯誤，如數提供各項餐飲等服務，被告所為已屬施用詐術無疑。
（三）被告雖以ＫＴＶ內之幹部「曼寧」嗣後未向其收款等前揭情詞置辯，然被告明
      知尚積欠前揭帳款未清，而「曼寧」之人僅係受雇於ＫＴＶ之幹部，倘其有清
      償之能力及誠意，縱該「曼寧」之人嗣後未親自向其收款，然於告訴人發函催
      討時亦應與亞太皇宮ＫＴＶ聯絡處理清償事宜，豈會置之不理？且告訴人提起
      本件告訴後，檢察官偵查起間，乃至本案言詞辯論終結前，被告仍未清償分文
      ，亦未主動與告訴人商討如何分期清償，其無清償資力，亦無付款之意，至為
      明確，被告所辯，顯係卸責之詞，要無可採。事證明確，被告犯行洵堪認定。
二、查被告每次至亞太皇宮ＫＴＶ所消費之內容，均同時包括酒菜食用及視聽歌唱、
    坐台小姐服務等項目，其中以小姐坐台費用之金額較高等情，已據被告陳明在卷
    （見原審九十年三月二十二日審判筆錄），從而被告施用詐術所得，除使ＫＴＶ
    人員交付酒菜等具體實物供其食用外，尚包括視聽歌唱、小姐陪伴等財產上不法
    之利益。核被告所為，係犯刑法第三百三十九條第一項之詐欺取財罪（酒菜餐飲
    部分）及第二項之詐欺得利罪（視聽歌唱及小姐坐台服務部分），公訴人認被告
    所為僅涉犯詐欺取財罪，容有未洽。又被告係以一次消費詐欺行為，同時觸犯上
    開詐欺取財罪及詐欺得利罪，且其詐欺得利所得之利益價值，高於詐欺取財所得
    之財物價值，應依刑法第五十五條想像競合犯規定，從其犯罪情節較重之詐欺得
    利罪處斷（司法院刑事廳八十三年十月五日（八三）廳刑一字第一四六二二號函
    復臺灣高等法院之研究意見亦採此見解）。再者，被告所為詐欺得利之數行為，
    時間緊接，所犯罪名相同，顯係出於概括之犯意反覆為之，為連續犯，應依刑法
    第五十六條之規定，論以一罪論，並加重其刑。又查，被告曾於六十五年間，因
    預備殺人案件，於八十四年及八十五年間，復因違反選舉罷免法及傷害案件，分
    別經臺灣高雄地方法院院及本院判處有期徒刑六月、二月確定，各已於八十四年
    八月十五日、八十五年十一月二十六日易科罰金執行完畢等事實，有臺灣高等法
    院被告全國前案紀錄表附卷可稽，其於有期徒刑執行完畢後五年內再犯本件有期
    徒刑以上之罪，為累犯，應依刑法第四十七條規定加重其刑，並依法遞加重其刑
    。
三、被告犯罪事證既明，原審法院依據刑法第五十六條、第三百三十九條第一項、第
    二項、第五十五條、第四十七條，罰金罰鍰提高標準條例第一條前段規定，並審
    酌被告前於八十四年間已曾因積欠二百餘萬元之簽帳消費案件，經本院判決詐欺
    罪刑後，嗣經臺灣高等法院高雄分院改判無罪定讞，有判決書影本二份及前揭紀
    錄表可稽，竟仍不知收歛妥善經營己身之財務狀況，明知尚有信用卡欠款未繳，
    本身亦無高額消費之清償資力，猶仍流連於娛樂場所，揮霍無度，欠下款項拒絕
    清償，迄今仍未支付，且偵審期間猶不知盡力清償，仍飾詞狡辯，暨前有上開犯
    罪前科，素行不佳等一切情狀，量處刑捌月。認事用法核無不合，被告上訴意旨
    否認犯罪，為無理由，應予駁回。
據上論斷，應依刑事訴訟法第三百六十八條，判決如主文。
本案經檢察官朱文彬到庭執行職務。
中    華    民    國      九十      年     七      月     二十七  日
                              臺灣高等法院高雄分院刑事第六庭
                                  審判長法官  王憲義
                                        法官  張意聰
                                        法官  范惠瑩
右正本證明與原本無異。
不得上訴。
                                      書記官  馬蕙梅
中    華    民    國      九十      年       八       月    一    日
附錄本判決論罪之法條：
刑法第三百三十九條第一項、第二項。
意圖為自己或第三人不法之所有，以詐術使人將本人或第三人之物交付者，處五年以
下有期徒刑、拘役或科或併科一千元以下罰金。
以前項方法得財產上不法之利益或使第三人得之者亦同。
                                                                  Ｊ


司法院資訊處製作；財團法人民間司法改革基金會備份。
